臺灣基隆地方法院基隆簡易庭小額民事判決
111年度基小字第91號
原      告  新安東京海上產物保險股份有限公司

法定代理人  陳忠鏗  
訴訟代理人  謝京燁  
            林鴻明  
被      告  林○恩    （真實姓名、年籍及住所均詳卷）
法定代理人  林○賜    （真實姓名、年籍及住所均詳卷）
            蔡○萍    （真實姓名、年籍及住所均詳卷）
上列當事人間損害賠償事件，本院於民國111年2月16日言詞辯論
終結，判決如下：
    主  文
被告應給付原告新臺幣貳萬貳仟陸佰玖拾貳元，及自民國一百一
十年十二月二十七日起至清償日止，按年息百分之五計算之利息
。
原告其餘之訴駁回。
訴訟費用新臺幣壹仟元由被告負擔新臺幣柒佰玖拾元，餘新臺幣
貳佰壹拾元由原告負擔。
本判決第一項得假執行。
    事實及理由
壹、程序部分：
    本件被告經合法通知，未於言詞辯論期日到場，核無民事訴
    訟法第386 條所列各款情形，爰依原告之聲請，由其一造辯
    論而為判決。
貳、實體部分：
一、原告主張：被告於民國109年5月1日22時20分許，騎乘車號0
    00-0000號普通重型機車（下稱被告機車）行經基隆市○○區○
    ○街000號前（下稱系爭地點），因未保持行車安全距離，不
    慎撞擊前車即訴外人陳奕全駕駛之車牌號碼000-0000號普通
    重型機車後，再撞及停放於系爭地點、由原告承保、訴外人
    王雲嬌所有之車牌號碼000-0000號自用小客車（下稱系爭車
    輛），造成系爭車輛損害。系爭車輛受損部分經送廠修復，
    計支出維修費用新臺幣（下同）28,856 元（包含工資4,694
    元、烤漆17,122元及零件7,040元）。原告承保系爭車輛保
    險，依保險契約給付上開維修費用，故依保險法第53條第1
    項規定取得代位求償權，爰依民法第184條第1項前段、第19
    1條之2前段規定，提起本件訴訟等語。並聲明：被告應給付
    原告28,856元，及自起訴狀繕本送達翌日起至清償日止，按
    年息5%計算之利息。　
二、被告未於言詞辯論期日到場，亦未提出書狀作何聲明或陳述
    。
三、本院之判斷：
(一)按汽車、機車或其他非依軌道行駛之動力車輛，在使用中加
    損害於他人者，駕駛人應賠償因此所生之損害，民法第 191
    條之2 前段定有明文。次按汽車在同一車道行駛時，除擬超
    越前車外，後車與前車之間應保持隨時可以煞停之距離；汽
    車行駛時，駕駛人應注意車前狀況及兩車並行之間隔，並隨
    時採取必要之安全措施，道路交通安全規則第94條第1 項、
    第3 項前段分別定有明文。查原告主張被告於109年5月1日2
    2時20分許，騎乘被告機車行經系爭地點前，因未保持行車
    安全距離，不慎撞擊前車即訴外人陳奕全駕駛之車牌號碼00
    0-0000號普通重型機車，再撞及停放於系爭地點、由原告承
    保、訴外人王雲嬌所有之系爭車輛，造成系爭車輛損害乙情
    ，業據提出車損照片、道路交通事故當事人登記聯單、道路
    交通事故現場圖、行車執照、估價單、電子發票、汽車險賠
    款同意書、本件保險資料等件為憑（頁15至35、165），且
    有基隆市警察局110年12月6日基警交字第1100050887號函附
    本件交通事故相關資料（包括道路交通事故現場圖、道路交
    通事故調查報告表(一)(二)、談話紀錄表、酒精測定紀錄表
    、交通事故初步分析研判表、現場照片、行車紀錄器影像光
    碟）在卷可稽（頁45至106）。被告於警詢時亦自承：我行
    駛祥豐街往立德路直行，我朋友騎MJX-5199（即訴外人陳奕
    全騎乘之普通重型機車，下稱陳奕全機車）在我左前方同向
    ，行至系爭地點時，前方自小客車（即訴外人謝明哲駕駛之
    車牌號碼000-0000號自小客車，下稱謝明哲車輛）突然煞車
    ，我朋友陳奕全煞車不及碰撞該自小客車車尾，我也剎車不
    及碰撞我朋友機車車尾，後往右閃避，車頭再與右側路旁系
    爭車輛左車身碰撞等語（頁65）；訴外人陳奕全以：我行駛
    祥豐街往立德路直行，與前車（即謝明哲車輛）約有一台車
    車距，而謝明哲車輛至系爭地點突然緊急煞車，我煞車不及
    車頭與前車車尾碰撞等語（頁57）；訴外人謝明哲以：我行
    駛祥豐街往立德路直行，至系爭地點右側路旁突有行人衝出
    ，我向對向車道閃避後拉回煞車，後方機車車頭（即陳奕全
    機車）則與我車尾碰撞等語（頁61）；且經本院勘驗行車紀
    錄器光碟畫面確認無訛（按：本院於言詞辯論期日當庭勘驗
    謝明哲車輛行車紀錄器光碟，可知謝明哲車輛於顯示時間22
    ：30即沿道路持續直行，至約22：31：17許，有行人沿道路
    從反方向走來，謝明哲車輛緊急煞車、暫停路邊；頁159）
    ，亦核與被告、訴外人陳奕全及謝明哲上開陳述相符。又案
    發當時，天候晴、夜間有照明、柏油路面乾燥、無缺陷、無
    障礙物、視距良好，並無不能注意之情事，亦有上開道路交
    通事故調查報告表附卷足憑。則被告於上開時地騎乘機車，
    當應隨時注意車前狀況，並採取必要之安全措施，惟其卻未
    與前車（即陳奕全機車）保持足以煞停之安全距離，致前方
    發生突發狀況時，煞車不及，先碰撞陳奕全機車，再碰撞停
    放右側路邊之系爭車輛，顯有過失自明。從而，被告因過失
    不法行為，造成系爭車輛之所有權發生損害，兩者間有相當
    因果關係，被告自應負侵權行為損害賠償責任。
(二)按不法毀損他人之物者，被害人得請求賠償其物因毀損所減
    少之價額，民法第196 條定有明文。所謂請求賠償物被毀損
    所減少之價額，得以修復費用為估定標準，但以必要者為限
    ，例如修理材料以新品換舊品，應予折舊（最高法院77年度
    第9次民事庭會議決議參照）。又依行政院106年2月3日台財
    稅字第10604512060 號函所頒之「固定資產耐用年數表」及
    行政院45年7 月31日台（45）財字第4180號令發布之「固定
    資產折舊率表」，車輛之耐用年數為5 年，依定率遞減法計
    算每年折舊率為千分之369，且最後1年之折舊額，加歷年折
    舊累計額，其總和不得超過該資產成本原額之10分之9 ，另
    參酌營利事業所得稅查核準則第95條第6 項規定，固定資產
    提列折舊採用定率遞減法則者，以1 年為計算單位，其使用
    期限未滿1 年者，按實際使用之月數相當於全年之比例計算
    之，不滿1月者，以月計。查系爭車輛出廠日期為104年10月
    ，有原告提出之行車執照在卷可按（頁15），距車禍發生時
    ，計為4年7月，而系爭車輛實際修繕金額為28,856 元（包
    含工資4,694元、塗裝17,122元、零件7,040元），則有原告
    提出之北都汽車股份有限公司大武崙廠估價單、電子發票在
    卷可稽（頁27至33），其維修範圍亦核與本件事故遭碰撞之
    受損位置相符，堪認上開修復項目所需之費用，均屬必要修
    復費用無誤。是以，系爭車輛之維修費用，零件部分經扣除
    折舊後為876 元（詳附表），再加計工資4,694元、塗裝17,
    122元，應認系爭車輛之損害額為22,692元（計算式：876＋4
    694＋17122）。
(三)按被保險人因保險人應負保險責任之損失發生，而對於第三
    人有損失賠償請求權者，保險人得於給付賠償金額後，代位
    行使被保險人對於第三人之請求權，但其所請求之數額，以
    不逾賠償金額為限，保險法第53條第1 項規定甚明。又損害
    賠償祇應填補被害人實際損害，保險人代位被害人請求損害
    賠償時，依保險法第53條第1 項規定，如其損害額超過或等
    於保險人已給付之賠償金額，固得就其賠償之範圍，代位請
    求賠償，如其損害額小於保險人已給付之賠償金額，則保險
    人所得代位請求者，應祇以該損害額為限（最高法院65年度
    台上字第2908號判決意旨參照）。本件原告所承保之系爭車
    輛因被告過失不法行為而受損，固已給付28,856元之保險金
    ，有理賠計算書附卷可稽，然系爭車輛因毀損所減少之價額
    為22,692元，已認定如前，則原告依保險法第53條第1 項規
    定，代位請求被告賠償之範圍，即應以該損害額為限，逾此
    範圍之部分，其請求即屬無據。
(四)末按數人因共同過失不法侵害他人之權利者，依法應連帶負
    賠償責任，苟各行為人之過失均為所生損害之共同原因，即
    所謂行為關連共同，亦足以成立共同侵權行為（最高法院84
    年度台上字第1982號、85年度台上字第139號判決意旨參照
    ）。本件被告、訴外人陳奕全駕駛人之過失行為均為系爭車
    輛所受損害之共同原因，是渠等即應成立共同侵權行為，就
    系爭車輛之損害連帶負賠償責任。又連帶債務之債權人，得
    對於債務人中之一人或數人或其全體，同時或先後請求全部
    或一部之給付，民法第273條第1項明文規定。原告本得向共
    同侵權行為人中之一人同時或先後請求全部或一部之給付，
    至於被告與訴外人陳奕全之間，就本件車禍發生原因力之強
    弱及過失輕重程度為何，是連帶債務人內部分擔問題，不影
    響原告之請求。是原告本於侵權行為及保險代位之法律關係
    向被告請求給付22,692元，及自起訴狀繕本送達翌日即110
    年12月27日起（頁141）至清償日止，按年息5%計算之法定
    遲延利息，為有理由，應予准許，逾此範圍之請求則無理由
    ，應予駁回。
四、本件係依小額程序所為被告部分敗訴之判決，依民事訴訟法
    第436條之20規定，應依職權宣告假執行，並依同法第436條
    之19規定，判決時一併確定訴訟費用額。
五、據上論結，本件原告之訴為一部有理由，一部無理由，依民
    事訴訟法第436條之23、第436條第2項、第385條第1 項前段
    、第79條、第436條之19、第436條之20，判決如主文。
中　　華　　民　　國　　111 　年　　3 　　月　　 4　　日
                  基隆簡易庭法  官　曹庭毓
以上正本係照原本作成。
如不服本判決，應於送達後20日內，向本院提出上訴狀（上訴狀
應表明上訴理由）並繳納上訴審裁判費；如於本判決宣示後送達
前提起上訴者，應於判決送達後20日內補提上訴理由書（須按對
造人數附繕本）。
如委任律師提起上訴者，亦應一併繳納上訴審裁判費。
對於小額程序之第一審判決之上訴，非以其違背法令之理由，不
得為之。且上訴狀內應記載表明（一）原判決所違背之法令及其
具體內容。（二）依訴訟資料可認為原判決有違背法令之具體事
實者。
中　　華　　民　　國　　111 　年　　3 　　月　　4 　　日
　　　　　　　　　　　　　　書記官　黃婉晴

附表
-----
折舊時間           金額
第1年折舊值        7,040×0.369=2,598
第1年折舊後價值    7,040-2,598=4,442
第2年折舊值        4,442×0.369=1,639
第2年折舊後價值    4,442-1,639=2,803
第3年折舊值        2,803×0.369=1,034
第3年折舊後價值    2,803-1,034=1,769
第4年折舊值        1,769×0.369=653
第4年折舊後價值    1,769-653=1,116
第5年折舊值        1,116×0.369×(7/12)=240
第5年折舊後價值    1,116-240=876